臺灣基隆地方法院基隆簡易庭民事判決
110年度基簡字第585號
原      告  王建明  
訴訟代理人  彭傑義律師
被      告  李添富  

訴訟代理人  栗治明  
上列當事人間損害賠償事件，原告提起刑事附帶民事訴訟，請求
損害賠償，經本院刑事庭以109年度交附民字第183號裁定移送而
來，本院於民國110年12月20日言詞辯論終結，判決如下：
    主  文
被告應給付原告新臺幣壹佰玖拾萬參仟柒佰陸拾捌元，及自民國
一百零九年十二月二十四日起至清償日止，按年息百分之五計算
之利息。
原告其餘之訴駁回。
訴訟費用由被告負擔分百分之六十六，餘由原告負擔。
本判決原告勝訴部分得假執行，但被告如以新臺幣壹佰玖拾萬參
仟柒佰陸拾捌元為原告預供擔保，得免為假執行。
原告其餘假執行之聲請駁回。 
    事實及理由
壹、程序部分
    按訴狀送達後，原告不得將原訴變更或追加他訴，但請求之
    基礎事實同一者、擴張或減縮應受判決事項之聲明者，不在
    此限，民事訴訟法第255條第1項第2款、第3款定有明文。原
    告起訴時，訴之聲明為：㈠被告應賠償原告新臺幣（下同）2
    ,680,000元。㈡訴訟費用由被告負擔。嗣於民國110年8月12
    日以民事準備狀變更為：㈠被告應給付原告2,870,450元，及
    自起訴狀繕本送達之翌日起至清償日止，按年息百分之5計
    算之利息。㈡訴訟費用由被告負擔。㈢原告願供擔保請准宣告
    假執行。查原告上開訴之變更，請求之基礎事實同一，屬擴
    張應受判決事項之聲明，參以首開規定，應予准許。
貳、實體部分
一、原告起訴主張：
  ㈠被告於109年2月11日18時54分許，騎乘車號000-0000號重型
    機車，沿基隆市仁愛區忠一路內側左轉車道往中山一路方向
    行駛，於行經忠一路、孝四路口欲左轉孝四路時，原應注意
    機車行駛至交岔路口，其轉彎，應依標誌或標線之規定行駛
    ；變換車道時，應讓直行車先行，並注意安全距離；右轉彎
    時，應先顯示車輛前後之右邊方向燈光，依當時情況又無不
    能注意之情形，竟疏未注意及此，在左轉燈號轉換後，未按
    左轉車道之標線行駛，亦未注意後方車道動態，在未顯示右
    方向燈之情形下貿然自內側左轉專用車道右轉往港西街方向
    行駛，適其同向右後方中間車道有原告騎乘車牌號碼000-00
    0號重型機車（下稱系爭機車）欲直行通過路口，因被告騎
    乘之機車驟然右轉閃避不及而與之碰撞，原告因而人車倒地
    ，受有右側近端脛腓骨粉碎性骨折、右側遠端股骨撕脫性骨
    折等傷害。爰依民法第184條第1項、第191條之2、第193條
    第1項、第195條第1項等規定，提起本件訴訟，並臚列各項
    請求如下：
　⒈醫療費用合計200,547元：
　　原告因傷支出醫療費用200,547元。
　⒉交通費用合計5,095元：
　⒊系爭機車修理費用4,900元：
　　系爭機車為原告出資所購，並登記於原告之子即訴外人王愷
    陞名下，原告為系爭機車之實際所有權人，而系爭機車因本
    件交通事故受損，修復費用合計4,900元。
　⒋看護費用216,000元：
　　原告因傷住院合計54日，且出院後需專人看護3個月即90日
    ，看用護費以每日2,400元計算，原告請求看護費用21,600
    元
　⒌將來取出鋼板手術、置換人工關節之醫藥費用350,000元：
　　原告因本件交通事故所受傷害，患部植有鋼板，未來需手術
    取出。另因創傷性關節病變，會需要再次接受全人工關節置
    換手術，此有三軍總醫院診斷證明書可佐，醫院預估取出鋼
    板手術費用150,000元、置換人工關節手術200,000元。
　⒍工作損失1,892,000元：
　　原告任職於新中旅通運股份有限公司業務部外勤課，每月薪
    資44,000元，原告因本件交通事故造成之傷害致無法勝任外
    勤工作，原告於109年2月發生事故，計算至法定退休年齡65
    歲，其不能工作損失為1,892,000元（計算式：44,000元×43
    月＝1,892,000元）。
　⒎精神慰撫金201,908元：
　　原告受此不法侵害，右腳受嚴重傷害，右膝關節功能幾乎喪
    失，將來需置換人工關節，身心均痛苦異常，為此請求慰撫
    金201,908元。
　⒏綜上，原告請求之金額合計2,870,450元（計算式：200,547
    元＋5,095元＋4,900元＋216,000元＋350,000元＋1,892,000元＋2
    01,908＝2,870,450元）。　
  ㈡聲明：
　⒈被告應給付原告2,870,450元，及自起訴狀繕本送達之翌日起
    至清償日止，按年息百分之5計算之利息。
　⒉訴訟費用由被告負擔。
　⒊原告願供擔保請准宣告假執行。
二、被告抗辯略以：
　㈠對於本件交通事故被告為全責及原告請求之醫療費用200,547
    元、交通費用5,095元、系爭機車修理費用4,900元、看護費
    用216,000元、原告不能工作損失以每月44,000元計算等，
    均無爭執。
　㈡對於原告請求之工作損失，請鈞院斟酌，另慰撫金部分，亦
    請鈞院審酌被告家境不好，酌情減少。
　㈢聲明：
　⒈駁回原告部分之訴及其假執行之聲請。
　⒉訴訟費用由原告負擔。
三、本院之判斷：
　㈠原告主張被告於109年2月11日18時54分許，騎乘車號000-000
    0號重型機車，沿基隆市仁愛區忠一路內側左轉車道往中山
    一路方向行駛，於行經忠一路、孝四路口欲左轉孝四路時，
    原應注意機車行駛至交岔路口，其轉彎，應依標誌或標線之
    規定行駛；變換車道時，應讓直行車先行，並注意安全距離
    ；右轉彎時，應先顯示車輛前後之右邊方向燈光，依當時情
    況又無不能注意之情形，竟疏未注意及此，在左轉燈號轉換
    後，未按左轉車道之標線行駛，亦未注意後方車道動態，在
    未顯示右方向燈之情形下貿然自內側左轉專用車道右轉往港
    西街方向行駛，適其同向右後方中間車道有原告騎乘系爭機
    車欲直行通過路口，因被告騎乘之機車驟然右轉閃避不及而
    與之碰撞，原告因而人車倒地，受有右側近端脛腓骨粉碎性
    骨折、右側遠端股骨撕脫性骨折等傷害等侵權行為事實，為
    被告所無爭執（本院110年10月6日言詞辯論筆錄第2頁），
    堪信為真實。
　㈡按因故意或過失，不法侵害他人之權利者，負損害賠償責任
    ；汽車、機車或其他非依軌道行駛之動力車輛，在使用中加
    損害於他人者，駕駛人應賠償因此所生之損害，民法第184
    條第1項前段、第191條之2分別定有明文。被告有上揭過失
    侵權行為，既經認定，原告主張被告應負侵權行為損害賠償
    責任，即屬有據。次按不法侵害他人之身體、健康、名譽、
    自由、信用、隱私、貞操，或不法侵害其他人格法益而情節
    重大者，被害人雖非財產上之損害，亦得請求賠償相當之金
    額，民法第195條第1項前段定有明文。茲就原告請求之項目
    分述如下：
　⒈醫療費用、交通費用、看護費用部分：
　　原告主張其因被告上揭侵權行為受傷，支出醫療費用200,54
    7元、交通費用5,095元及因傷而由家人看護而請求看護費用
    216,000元等情，業據提出三軍總醫院附設基隆民眾診療服
    務處醫療費用明細收據、基隆長庚紀念醫院費用收據、計程
    車乘車證明、博康救護車事業股份有限公司收據、義交大象
    衛星車隊聯合派遣計程車車資證明等件影本為證，且為被告
    所不爭執（本院110年9月17日言詞辯論筆錄第2至3頁），堪
    予採信，是原告此部分請求均應予准許。
　⒉系爭機車修理費用部分：
　　原告主張系爭機車因本件交通事故受損，維修費用共計4,90
    0元等情，業據提出蓋有鑫盛機車行免用統一發票專用章之
    免用統一發票收據影本為證，被告對此亦無爭執，並同意給
    付4,900元（本院110年12月20日言詞辯論筆錄第1至2頁），
    是原告此部分請求亦應准許。
　⒊將來取出鋼板手術、置換人工關節之醫藥費用部分：
　　原告主張遭被告撞傷，患部植有鋼板，需手術取出，及因創
    傷性關節病變，會需要再次接受人工關節置換手術等情，提
    出三軍總醫院附設基隆民眾診療服務處（下稱三軍總醫院基
    隆民眾診療服務處）診斷證明書為證，109年9月21日診斷證
    明書「治療經過及處置意見」欄記載：「…⒋後續創傷性關節
    病變，會需要再次接受全人工膝關節置換手術…」等語，
　　109年11月4日診斷證明書「治療經過及處置意見」欄記載：
    「…⒊後續創傷性關節病變，會需要再次接受全人工膝關節置
    換手術，需規則門診追蹤複查（2年左右手術取出鋼板，10
    年左右接受人工關節置換手術）。…」等語。是原告主張將
    來有需要支出此部分費用，應屬有據。另經本院函詢三總醫
    院基隆民眾診療服務處，該處以110年11月16日三基醫行字
    第1100064539號函附本院以：手術取出鋼板之費用係由健保
    給付，病患需負擔1成之費用。若置換全人工膝關節，健保
    加上自費衛材部分費用約18萬元左右。兩造對於上開函文並
    無意見。原告主張醫院預估取出鋼板手術費用15萬元，一成
    金額為15,000元等情，被告亦無意見。綜上事證，堪認原告
    請求將來取出鋼板手術於15,000元之範圍內、置換人工關節
    之醫藥費用於180,000元之範圍內，為有理由。
　⒋工作損失部分：
　　原告主張其於擔任外勤工作，每月薪資44,000元，因本件事
    故受傷無法勝任，自事故發生時起至屆滿65歲止，其不能工
    作之損失為1,892,000元等情，經查，被告對於原告主張其
    每月薪資為44,000元等情，並無爭執，本院函詢三總醫院基
    隆民眾診療服務處，該處以110年11月16日三基醫行字第110
    0064539號函附本院以：原告因本件車禍所受之傷勢，經終
    局之治療後，勞動能力減損比例約5成左右。而兩造對於依
    上開鑑定結果就原告勞動能力減損比例以5成計算，亦無爭
    執（本院110年12月20日言詞辯論筆錄第2頁）。則以原告勞
    動能力減損程度2分之1，每月收入44,000元計算，自事故發
    生日起算至原告65歲時止，其中自本院言詞辯論終結之翌日
    即110年12月21日起至原告65歲之日止之金額依霍夫曼計算
    法扣除中間利息之結果，合計為1,166,533元（兩造對於上
    開計算方式及結果亦無爭執），是原告請求不能工作之損失
    ，於1,166,533元之範圍內，為有理由。
　⒌慰撫金部分：
    按慰藉金之賠償須以人格權遭遇侵害，使精神上受有痛苦為
    必要，其核給之標準固與財產上損害之計算不同，然非不可
    斟酌雙方身分資力與加害程度，及其他各種情形核定相當之
    數額（最高法院51年度台上字第223號判例意旨參照）。經
    查，原告因本件交通事故受有上開傷害，堪認原告受有精神
    上之痛苦，本院審酌被告侵權行為之態樣、情節、原告受傷
    之部位、傷勢，及兩造之身分及經濟狀況（見本院調取之稅
    務電子閘門財產所得調件明細表）等情狀，認原告請求慰撫
    金201,908元，並無不當，應予准許
　㈢綜上，本件原告得請求被告賠償之金額合計為1,989,983元（
    計算式：200,547元＋5,095元＋216,000元＋4,900元＋15,000元
    ＋180,000元＋1,166,533元＋201,908元＝1,989,983元）。
　㈣按保險人依本法規定所為之保險給付，視為被保險人損害賠
    償金額之一部分；被保險人受賠償請求時，得扣除之。強制
    汽車責任保險法第32條定有明文。經查，原告於本件交通事
    故已領取強制汽車責任保險給付86,215元等情，為兩造所不
    爭執，依前開規定，應自原告得請求之賠償金額扣除，經扣
    除後，原告所得請求之金額為1,903,768元（計算式：1,989
    ,983元－86,215元＝1,903,768元）。
四、綜上所述，原告依民法侵權行為之規定，於請求被告給付1,
    903,768元，及自刑事附帶民事起訴狀繕本送達翌日即109年
    12月24日起至清償日止，按年息百分之5計算之利息之範圍
    內，為有理由，應予准許，逾此範圍，為無理由，應予駁回
    。
五、本件原告勝訴部分，係就民事訴訟法第427條第2項適用簡易
     程序所為被告敗訴之判決，依民事訴訟法第389條第1項第3
    款規定，應依職權宣告假執行，並依職權宣告被告預供擔保
    ，得免為假執行，並依職權宣告被告預供擔保得免為假執行
    ，至於原告敗訴部分，其假執行之聲請失所依附，併予駁回
    。
六、本件事證已臻明確，兩造其餘主張陳述及所提之證據，與判
    決結果不生影響，爰不一一論述，附此敘明。
叁、據上論結，原告之訴為一部有理由、一部無理由，爰依民事
    訴訟法第第436條第2項、第79條、第389條第1項第3款、第3
    92條第2項之規定，判決如主文。
中    華    民    國    110    年    12   月     30   日
                  民事簡易庭  法  官  高偉文
以上正本係照原本作成。
對於本件判決如有不服，應於收受送達後20日內向本院提出上訴
書狀，上訴於本院合議庭，並按他造當事人之人數附具繕本。如
委任律師提起上訴者，應一併繳納上訴審裁判費。
中    華    民    國    110    年    12   月      30  日
                              書記官  蕭靖蓉